臺灣高等法院高雄分院刑事判決　　　　96年度上訴字第1893號
上　訴　人　臺灣高雄地方法院檢察署檢察官
被　　　告　甲○○
上列上訴人因被告違反毒品危害防制條例案件，不服臺灣高雄地
方法院96年度訴字第1770號中華民國96年7 月30日第一審判決（
起訴案號：臺灣高雄地方法院檢察署96年度毒偵字第1598號），
提起上訴，本院判決如下：
    主  文
原判決撤銷，發回臺灣高雄地方法院。
    理  由
一、公訴意旨略以：被告甲○○（下稱被告）基於施用第一級毒
    品海洛因之犯意，於民國96年1 月31日13時50分許為警採尿
    時起往前回溯24小時內某時（不含公權力拘束期間），在不
    詳地點，施用海洛因1 次。嗣於96年1 月31日13時10分許，
    在高雄市○鎮區○○路與瑞田街口為警查獲後，採尿檢驗結
    果，呈嗎啡陽性反應。因認被告涉犯毒品危害防制條例第10
    條第1 項施用第一級毒品罪嫌。
二、原審雖以被告於95年7 月20日20時許，在高雄縣鳳山市○○
    ○路85之4 號住處施用海洛因1 次，業經臺灣高雄地方法院
    檢察署以95年度毒偵字第6605號提起公訴，復因分別於95年
    8 月12日23時55分許回溯24時內某時許、96年1 月24日採驗
    尿液回溯26時內某時許、96年3 月2 日15時45分許回溯24時
    內某時許，在不詳地點，各施用海洛因1 次，經同署以95年
    度毒偵字第8935號、96年度毒偵字第534 號、96年度毒偵字
    第5805號、96年度毒偵字第3148號、96年度毒偵字第5864號
    移送併辦。被告本件及以上各次施用海洛因之犯行，係因施
    用毒品具有成癮性、濫用性之特性，因毒癮難耐，受毒品控
    制，無法戒斷而多次施用，屬於集合犯之實質上一罪關係，
    乃以檢察官係就已提起公訴之案件，在同一法院重行起訴為
    由，而不經言詞辯論，諭知不受理之判決。
三、按刑法於95年7 月1 日修正施行，關於刑法第56條連續犯規
    定修正理由之說明，謂「對繼續犯同一罪名之罪者，均適用
    連續犯之規定論處，不無鼓勵犯罪之嫌，亦使國家刑罰權之
    行使發生不合理之現象」、「基於連續犯原為數罪之本質及
    刑罰公平原則之考量，爰刪除有關連續犯之規定」等語，即
    係將本應各自獨立評價之數罪，回歸本來就應賦予複數法律
    效果之原貌。因此，就刑法修正施行後多次施用毒品之犯行
    ，採一罪一罰，始符合立法本旨。則刑法修正施行前連續施
    用毒品部分，應依刑法第2 條第1 項之規定，適用修正前連
    續犯之規定論以一罪；刑法修正施行後之多次施用犯行，除
    符合接續犯之要件外，則應一罪一罰，再就刑法修正施行後
    之數罪，與修正前依連續犯規定所論之一罪，數罪併罰，合
    併定其應執行之刑。又事實審法院於定應執行之刑時，應視
    各案情節之輕重「合併減輕」而為妥適之裁量，不致發生刑
    罰過重之不合理現象。至所謂集合犯係指立法者所制定之犯
    罪構成要件中，本即預定有數個同種類行為而反覆實行之犯
    罪而言。故是否集合犯之判斷，客觀上，自應斟酌法律規範
    之本來意涵、實現該犯罪目的之必要手段、社會生活經驗中
    該犯罪必然反覆實行之常態及社會通念等；主觀上，則視其
    反覆實施之行為是否出於行為人之一個犯意，並秉持刑罰公
    平原則，加以判斷之。稽以行為人施用毒品之原因，不一而
    足，其多次施用毒品之行為，未必皆出於行為人之一個犯意
    決定；且觀諸毒品危害防制條例第10條第1 項、第2 項施用
    毒品罪之構成要件文義衡之，實無從認定立法者本即預定該
    犯罪之本質，必有數個同種類行為而反覆實行之集合犯行，
    故施用毒品罪，應非集合犯之罪。行為人各次施用毒品之行
    為，均係為滿足各該次之毒癮，於滿足毒癮後，該次行為即
    已完成；是各次均為各自獨立之行為，各具獨立性，其前後
    次施用毒品行為間，自無密切不可分之關係，各自獨立構成
    同一施用毒品罪責，顯然不合接續犯之構成要件，此為最高
    法院所採之最新見解（最高法院96年度第9 次刑事庭會議記
    錄），即已認定刑法於95年7 月1 日修正施行後，關於施用
    毒品之行為，並無集合犯之適用，而應以被告施用毒品之次
    數，定其犯罪行為數。
四、本件被告施用海洛因之行為，係在96年1 月31日13時50分許
    為警採尿時起往前回溯24小時內某時，與原審所指提起公訴
    之被告95年7 月20日20時許之施用海洛因行為，依時間上之
    間隔，顯係各別成立之犯罪，並非接續犯或集合犯，原審未
    察，遽為不受理之判決，尚有未洽。檢察官上訴意旨，執此
    指摘原判決不當，為有理由，自應由本院撤銷改判，發回原
    審法院另為適當之審理，並不經言詞辯論為之。
據上論斷，應依刑事訴訟法第369 條第1 項但書、第372 條，判
決如主文。
中　　華　　民　　國　　96　　年　　11　　月　　1 　　日
                   刑事第五庭   審判長法  官  曾永宗
                                      法  官  任森銓
                                      法  官  王伯文
以上正本證明與原本無異。
如不服本判決應於收受本判決後10日內向本院提出上訴書狀，其
未敘述上訴理由者，並得於提起上訴後10日內向本院補提理由書
狀（應附繕本）「切勿逕送上級法院」。
中　　華　　民　　國　　96　　年　　11　　月　　1 　　日
　　　　　　　　　　　　　　　　　　　書記官  黎  珍
